ACORDAO-COMPLETO-2552354

ACÓRDÃO 3473/2023 ATA 14/2023 - SEGUNDA CÂMARA

VISTOS, relatados e discutidos estes autos em que se aprecia ato de concessão de aposentadoria em favor de Hamilton Costa Nogueira no cargo de contador na Universidade Federal de Minas Gerais,
ACORDAM os Ministros do Tribunal de Contas da União, reunidos em Sessão da Segunda Câmara, diante das razões expostas pelo Relator, com fundamento no art. 71, III, da Constituição Federal de 1988, nos arts. 1º, V, e 39, II, da Lei 8.443/1992, nos arts. 1º, VIII, 259, II, 260, §§ 1º, Regimento Interno do TCU, em:
9.1. considerar ilegal e negar registro ao ato de aposentadoria de Hamilton Costa Nogueira em razão de parcelas relativas à vantagem de hora extra e da incidência da GAE sobre a VPNI do art. 5º do Decreto 95.689/1988, mantidas sem considerar, para fim de absorção, os reajustes remuneratórios ou reestruturações de carreira subsequentes;
9.2. dispensar o ressarcimento das quantias indevidamente recebidas, presumida a boa-fé, consoante o disposto no Enunciado 106 da Súmula de Jurisprudência do TCU; 
9.3. determinar à unidade jurisdicionada que:
9.3.1. na hipótese de desconstituição da decisão judicial proferida no âmbito do Processo 0021566-32.2013.4.01.3800, em trâmite no Tribunal Regional Federal da 1ª Região, que tem amparado o pagamento das parcelas atinentes a horas extras, adote, de imediato, as medidas administrativas necessárias à supressão das rubricas, sob pena de responsabilização solidária da autoridade administrativa omissa;
9.3.2. encaminhe ao Tribunal, no prazo de 30 dias contados da ciência desta decisão, os comprovantes de que o interessado tomou ciência de seu teor; e
9.3.3. emita e disponibilize no sistema e-Pessoal, no prazo de 30 dias, novo ato de concessão, livre das irregularidades referente à incidência da GAE sobre a VPNI do art. 5º do Decreto 95.689/1988, mantida sem considerar, para fim de absorção, os reajustes remuneratórios ou reestruturações de carreira subsequentes;
9.4. notificar o interessado e a unidade jurisdicionada a respeito deste acórdão.

Aposentadoria HAMILTON COSTA NOGUEIRA do quadro de pessoal do órgão/entidade Universidade Federal de Minas Gerais.

Segunda Câmara

Universidade Federal de Minas Gerais

3. Interessado: Hamilton Costa Nogueira (CPF XXX.391.816-XX)

13.1. Ministros presentes: Augusto Nardes (na Presidência), Aroldo Cedraz e Antonio Anastasia (Relator).
13.2. Ministro-Substituto convocado: Marcos Bemquerer Costa.

ANTONIO ANASTASIA

Aprecia-se ato de aposentadoria em favor de Hamilton Costa Nogueira no cargo de contador na Universidade Federal de Minas Gerais (peça 3) .
2. Reproduzo a seguir a instrução da então Sefip (peça 5) , atual AudPessoal, ratificada por um dos diretores da unidade (peça 6) , no sentido de considerar ilegal a inativação (os anexos da manifestação estão incluídos) :
"INTRODUÇÃO
Trata-se de ato inicial de aposentadoria, submetido, para fins de registro, à apreciação do Tribunal de Contas da União (TCU) , de acordo com o art. 71, inciso III, da Constituição Federal.  O ato foi cadastrado e disponibilizado ao TCU por intermédio do Sistema e-Pessoal, na forma do art. 2º e 4º da Instrução Normativa TCU 78/2018.
O ato desse processo pertence às seguintes unidades:
Unidade emissora: Universidade Federal de Minas Gerais.
Unidade cadastradora:  Universidade Federal de Minas Gerais.
Subunidade cadastradora: Departamento de Administração de Pessoal.
EXAME TÉCNICO
Procedimentos aplicados
Os procedimentos para exame, apreciação e registro de atos de pessoal encontram-se estabelecidos na Instrução Normativa TCU 78/2018 e na Resolução TCU 206/2007. Essas normas dispõem que os atos de pessoal disponibilizados por meio do e-Pessoal devem ser submetidos previamente a críticas automatizadas, com base em parâmetros predefinidos.
As críticas das informações cadastradas na etapa de coleta do ato foram elaboradas e validadas levando-se em conta as peculiaridades de cada ato. Os itens verificados nessa etapa são inerentes a dados cadastrais, fundamentos legais, mapa de tempo, ficha financeira, assim como eventuais ocorrências de acumulação. Trata-se de verificações abrangentes, minuciosas e precisas e sem a necessidade de ação humana e, portanto, menos suscetível a falhas. As críticas aplicadas estão discriminadas no sistema, no Menu e-Pessoal, opção 'Crítica', que podem ser acessadas mediante concessão de perfil específico a servidores do TCU responsáveis pela análise.
Além das críticas automatizadas, há verificação humana adicional no caso de haver alertas do sistema ou informações não formatadas, como esclarecimentos do gestor ou do controle interno.  
As críticas também consideram os registros do Sistema Integrado de Administração de Recursos Humanos (Siape) . O Siape disponibiliza informações atualizadas sobre as parcelas que integram os proventos, diferentemente, portanto, do e-Pessoal, que informa as parcelas no momento do registro do ato. 
Essa confrontação com o Siape fornece uma visão atual e verdadeira da situação, o que permite descaracterizar irregularidades e inconsistências que, embora constantes do e-Pessoal, já foram corrigidas.
As verificações detectadas no ato encontram-se discriminadas na aba de pendências do ato no sistema e-Pessoal, bem como no espelho do ato contemplado por esta instrução.
Exame das Constatações
Ato: 6268/2019 - Inicial - Interessado (a) : HAMILTON COSTA NOGUEIRA - CPF: XXX.391.816-XX
Parecer do Controle Interno: considerar o ato Ilegal. Justificativa:  Devido a rubrica 10289-DECISAO JUDICIAL N TRAN JUG AP (Decisão judicial - Outros) Hora Extra valor de R$ 141,79 e rubrica 16171-DECISAO JUDICIAL TRANS JUG APO (Decisão judicial - Outros) . E diferença de Hora-Extra valor de R$ 114,77 em desacordo com o Acórdão 1820/2015-TCU-Primeira Câmara.  E rubrica 10289-DECISAO JUDICIAL N TRAN JUG AP (Decisão judicial - Outros) - Decisão judicial GAE sobre VPNI valor de R$ 189,44 em desacordo com o descrito no Acórdão 296/2014-TCU-Primeira Câmara'  
Constatações e análises: 
1.1.1. Houve o registro de pelo menos uma rubrica com 'Denominação para análise pelo TCU = Decisão judicial (16171 - DECISAO JUDICIAL TRANS JUG APO (Decisão judicial - Outros) - R$ 114,77) .
Justificativa do Gestor de Pessoal: Não há. Verificação efetuada no âmbito do TCU.
Análise do Controle Interno:  Não há. Verificação efetuada no âmbito do TCU.
Análise da Equipe Técnica: Ilegal
Erro na execução de provimento judicial. Manutenção do pagamento da vantagem de hora extra sem considerar, para fim de absorção, os reajustes remuneratórios subsequentes.
1.1.2. Houve o registro de pelo menos uma rubrica com 'Denominação para análise pelo TCU = Vantagem de caráter pessoal (82107 - VPNI ART.62-A LEI 8112/90 - AP (Vantagem de caráter pessoal - VPNI art. 62-A Lei 8.112/90) - R$ 79,00) .
Justificativa do Gestor de Pessoal: Não há. Verificação efetuada no âmbito do TCU.
Análise do Controle Interno:  Não há. Verificação efetuada no âmbito do TCU.
Análise da Equipe Técnica: Legal
A concessão da vantagem de quintos ou décimos está em consonância com a jurisprudência deste Tribunal e os critérios das Leis 8.911/1994 e 9.624/1998 (os períodos anteriores a 8/4/1998 são suficientes para a incorporação da vantagem de quintos) . 
1.1.3. Houve o registro de pelo menos uma rubrica com 'Denominação para análise pelo TCU = Decisão judicial (10289 - DECISAO JUDICIAL N TRAN JUG AP (Decisão judicial - Outros) - R$ 189,44) .
Justificativa do Gestor de Pessoal: Não há. Verificação efetuada no âmbito do TCU.
Análise do Controle Interno:  Não há. Verificação efetuada no âmbito do TCU.
Análise da Equipe Técnica: Ilegal
Inclusão, na base de cálculo dos proventos, de parcela decorrente de provimento judicial relativa à incidência da GAE sobre a VPNI do art. 5º do Decreto nº 95.689/1988, contrariando o entendimento desta Corte de Contas, a exemplo do que restou assentado no Acórdão 296/2014-TCU-Primeira Câmara, de relatoria do Ministro Valmir Campelo.
1.1.4. Houve o registro de pelo menos uma rubrica com 'Denominação para análise pelo TCU = Decisão judicial (10289 - DECISAO JUDICIAL N TRAN JUG AP (Decisão judicial - Outros) - R$ 141,79) .
Justificativa do Gestor de Pessoal: Não há. Verificação efetuada no âmbito do TCU.
Análise do Controle Interno:  Não há. Verificação efetuada no âmbito do TCU.
Análise da Equipe Técnica: Ilegal
Erro na execução de provimento judicial. Manutenção do pagamento da vantagem de hora extra sem considerar, para fim de absorção, os reajustes remuneratórios subsequentes.
O quadro resumo de ocorrências e, quando for o caso, o detalhamento da norma legal e da jurisprudência para as inconsistências acima elencadas encontra-se no anexo II dessa instrução. 
Encaminhamento do ato: 
Considerar ILEGAL e recusar registro do ato de Aposentadoria 6268/2019 - Inicial de HAMILTON COSTA NOGUEIRA do quadro de pessoal do órgão/entidade Universidade Federal de Minas Gerais, com base nos arts. 71, inciso III, da Constituição Federal, 1º, inciso V, e 39, inciso II, da Lei 8.443/1992 e 260, § 1º, do Regimento Interno. 
Com fulcro no art. 262, caput, do Regimento Interno deste Tribunal, determinar ao órgão/entidade Universidade Federal de Minas Gerais que: 
emita novo ato, livre da irregularidade ora apontada, em substituição  ao ato de Aposentadoria de HAMILTON COSTA NOGUEIRA, submetendo-o à nova apreciação por este Tribunal, na forma do artigo 260, caput, também do Regimento.
dispense a devolução dos valores indevidamente recebidos de boa-fé até a data da ciência do órgão/entidade Universidade Federal de Minas Gerais, do acórdão que vier a ser proferido, com base no Enunciado 106 da Súmula da Jurisprudência do TCU.
dê ciência, no prazo de quinze dias, contados da notificação, do inteiro teor desta deliberação (a) o interessado (a) , alertando-o (a) de que o efeito suspensivo proveniente da interposição de eventuais recursos junto ao TCU não o (a) exime da devolução dos valores percebidos indevidamente, caso o recurso não seja provido.
informe o teor do acórdão que vier a ser prolatado, encaminhando ao TCU, no prazo de trinta dias, comprovante da data de ciência pelo (a) interessado (a) , nos termos do art. 4º, § 3º, da Resolução TCU 170/2004.
faça cessar todo e qualquer pagamento relativo ao ato impugnado de HAMILTON COSTA NOGUEIRA, no prazo máximo de quinze dias, contados da ciência da decisão deste Tribunal, sob pena de ressarcimento das quantias pagas após essa data pelo responsável.
CONCLUSÃO
A abrangência e a profundidade das verificações levadas a efeito fundamentam convicção de que o ato 6268/2019 pode ser apreciado pela ilegalidade, em razão das irregularidades apontadas no item Exame das Constatações desta instrução, que representam afronta à legislação e à jurisprudência de referência
PROPOSTA DE ENCAMINHAMENTO
Ante o exposto, com fundamento no art. 71, inciso III, da Constituição Federal, no art. 1º, inciso V, e art. 39, incisos I e II, da Lei 8.443/1992, no art. 260 do Regimento Interno do Tribunal de Contas da União, propõe-se: 
Considerar ILEGAL e recusar registro do ato de Aposentadoria 6268/2019 - Inicial de HAMILTON COSTA NOGUEIRA do quadro de pessoal do órgão/entidade Universidade Federal de Minas Gerais, com base nos arts. 71, inciso III, da Constituição Federal, 1º, inciso V, e 39, inciso II, da Lei 8.443/1992 e 260, § 1º, do Regimento Interno.
Com fulcro no art. 262, caput, do Regimento Interno deste Tribunal, determinar ao órgão/entidade Universidade Federal de Minas Gerais que: 
faça cessar todo e qualquer pagamento relativo ao ato impugnado de HAMILTON COSTA NOGUEIRA, no prazo máximo de quinze dias, contados da ciência da decisão deste Tribunal, sob pena de ressarcimento das quantias pagas após essa data pelo responsável.
dispense a devolução dos valores indevidamente recebidos de boa-fé até a data da ciência do órgão/entidade Universidade Federal de Minas Gerais, do acórdão que vier a ser proferido, com base no Enunciado 106 da Súmula da Jurisprudência do TCU.
dê ciência, no prazo de quinze dias, contados da notificação, do inteiro teor desta deliberação (a) o interessado (a) , alertando-o (a) de que o efeito suspensivo proveniente da interposição de eventuais recursos junto ao TCU não o (a) exime da devolução dos valores percebidos indevidamente, caso o recurso não seja provido.
emita novo ato, livre da irregularidade ora apontada, em substituição  ao ato de Aposentadoria de HAMILTON COSTA NOGUEIRA, submetendo-o à nova apreciação por este Tribunal, na forma do artigo 260, caput, também do Regimento.
informe o teor do acórdão que vier a ser prolatado, encaminhando ao TCU, no prazo de trinta dias, comprovante da data de ciência pelo (a) interessado (a) , nos termos do art. 4º, § 3º, da Resolução TCU 170/2004.
 (...) 

Anexo I - Dados do Ato
Ato: 6268/2019 - servidor/instituidor: HAMILTON COSTA NOGUEIRA - CPF: XXX.391.816-XX 
Cargo:  - Matrícula no órgão 321544
Atos com o mesmo CPFNão foram encontrados no Sisac ou e-Pessoal atos com o mesmo CPF do servidor instituidor.
Ficha Financeira do Instituidor - Mês/Ano: 06/2022  - Órgão: UNIVERSIDADE FEDERAL DE MINAS GERAIS - Cód.Siape: 26238
	Código
	Nome da rubrica
	Valor pago (R$) 
	Matr. Siape

	5
	PROVENTO BASICO
	8.323,87
	321544

	182
	ADIANT.GRATIF.NATALINA - AP
	5.256,82
	321544

	18
	ANUÃ?NIO-ART.244, LEI 8112/90 AP
	1.664,77
	321544

	10289
	DECISAO JUDICIAL N TRAN JUG AP
	189,44
	321544

	10289
	DECISAO JUDICIAL N TRAN JUG AP
	141,79
	321544

	82737
	PER CAPITA - SAUDE SUPLEMENTAR
	124,33
	321544

	16171
	DECISAO JUDICIAL TRANS JUG APO
	114,77
	321544

	82107
	VPNI ART.62-A LEI 8112/90 - AP
	79,01
	321544

	TOTAL
		15.894,80
	
Anexo II 
Quadro resumo de ocorrências
	Núm.ato
	Nome instituidor
	Regime jurídico
	Propostas de mérito
	Inconsistências encontradas
	Qtde incon.

				Controle interno
	Sefip/
TCU
		
	6268/2019
	HAMILTON COSTA NOGUEIRA
		Ilegal
	Ilegal
	- Houve o registro de pelo menos uma rubrica com 'Denominação para análise pelo TCU = Decisão judicial (16171 - DECISAO JUDICIAL TRANS JUG APO (Decisão judicial - Outros) - R$ 114,77) . - Ilegal
- Houve o registro de pelo menos uma rubrica com 'Denominação para análise pelo TCU = Vantagem de caráter pessoal (82107 - VPNI ART.62-A LEI 8112/90 - AP (Vantagem de caráter pessoal - VPNI art. 62-A Lei 8.112/90) - R$ 79,00) . - Legal
- Houve o registro de pelo menos uma rubrica com 'Denominação para análise pelo TCU = Decisão judicial (10289 - DECISAO JUDICIAL N TRAN JUG AP (Decisão judicial - Outros) - R$ 189,44) . - Ilegal
- Houve o registro de pelo menos uma rubrica com 'Denominação para análise pelo TCU = Decisão judicial (10289 - DECISAO JUDICIAL N TRAN JUG AP (Decisão judicial - Outros) - R$ 141,79) . - Ilegal
	4

Detalhamento da norma legal e da jurisprudência
PAGAMENTO DA VANTAGEM PESSOAL NOMINALMENTE IDENTIFICADA - VPNI PREVISTA NO ART. 5º DO DECRETO 95.689/1988
 
      Foi constatado rubrica judicial alusiva ao pagamento da VPNI prevista no art. 5º do Decreto 95.689/1988, em desacordo com a Jurisprudência desta Corte de Contas (Acórdão 4792/2016-TCU-1ªCâmara, relator Ministro Bruno Dantas) .
      Sobre essa questão, cabe colacionar o dispositivo do mencionado Decreto:
Art. 5° Cessa, a partir de 1° de janeiro de 1988, o pagamento de qualquer remuneração ou vantagem que vinham sendo percebidas em conformidade com o Plano Único de Classificação e Retribuição de Cargos e Empregos, instituído na conformidade da Lei n° 5.645, de 10 de dezembro de 1970, alcançado pelo disposto no art. 3° e seguintes da Lei n° 7.596, de 10 de abril de 1987.
1° Publicado o ato de reclassificação dos servidores a que se refere este artigo, as respectivas instituições de ensino procederão ao encontro de contas entre a remuneração efetivamente paga e a que passaram a fazer jus, no período compreendido entre 1° de abril de 1987 e a data de publicação do mesmo ato.
2° Na hipótese de a remuneração referente à categoria funcional e nível, considerada para efeito de enquadramento, ser superior à resultante da reclassificação do servidor no Plano Único de Classificação e Retribuição de Cargos e Empregos, ser-lhe-á assegurada diferença individual, como vantagem pessoal nominalmente identificável.
      Como se pode depreender, o objetivo da sobredita vantagem foi evitar decesso remuneratório em razão do reenquadramento de docentes e técnicos administrativos no Plano Único de Classificação e Retribuição de Cargos e Empregos, estatuído no art. 3º da Lei 7.596/1987.
      Nesse cenário, não é demais relembrar que, como toda parcela dessa natureza, sua manutenção somente se justifica até o momento em que ela seja oportunamente absorvida por ocasião de novas alterações legais que impliquem aumento de remuneração, momento em que o decesso anteriormente verificado não mais se configura.
      No caso concreto, após o provimento judicial original, as remunerações do (s) interessado (s) foram reajustadas em montantes amplamente superiores ao valor da parcela relativa ao art. 5º do Decreto 95.689/1988, não havendo que se falar em ocorrência de redução salarial que justifique a manutenção da referida vantagem pessoal nos seus proventos.
HORA-EXTRA JUDICIAL
 
      O entendimento do TCU, balizado pela Decisão 100/2002-TCU-2ª Câmara, de relatoria do Ministro Benjamin Zymler, é pacífico no sentido de que a incorporação de horas extras à remuneração do servidor que passou de celetista a estatutário encontra óbice intransponível na ausência de previsão legal.
      As exceções seriam os casos em que houve decisão judicial que garantiu a continuidade do pagamento com vistas a garantir a irredutibilidade da remuneração anteriormente recebida pelos novos servidores quando ainda se encontravam sob o regime celetista.
      Nesses casos, a parcela deve ser paga na forma de vantagem pessoal nominalmente identificada (VPNI) , devendo ser gradualmente compensada, até sua completa absorção, pelos reajustes subsequentes de remuneração. 
      As reiteradas decisões nesse mesmo sentido culminaram na edição da Súmula 241 da Súmula da Jurisprudência do TCU:
As vantagens e gratificações incompatíveis com o Regime Jurídico Único, instituído pela Lei nº 8.112, de 11-12-90, não se incorporam aos proventos nem à remuneração de servidor cujo emprego, regido até então pela legislação trabalhista, foi transformado em cargo público por força do art. 243 do citado diploma legal.
      Esse entendimento do TCU é corroborado pelo Supremo Tribunal Federal, conforme se constata na ementa do acórdão prolatado nos autos do Mandado de Segurança 22.455/DF, de relatoria do Ministro Néri da Silveira: 
EMENTA: Mandado de segurança contra ato imputado ao Presidente do Tribunal de Contas da União. Ato administrativo que determinou a suspensão de pagamento de horas extras incorporadas aos salários dos impetrantes, por decisão do TCU. 2. Entendimento assente no Tribunal de Contas deflui da aplicação de preceitos atinentes à limitação que as normas administrativas impõem à incidência da legislação trabalhista sobre os servidores públicos regidos pela CLT, à época em que tal situação podia configurar-se. 3. Entendimento no sentido de que não é possível a coexistência das vantagens dos dois regimes funcionais. Ao ensejo da transferência do impetrante para o sistema estatutário, ut Lei nº 8.112/90, há de ter o regime próprio desta Lei, ressalvada, tão só, a irredutibilidade dos salários. 4. Mandado de segurança indeferido.
      Desse modo, na análise dos atos apreciados pela Corte de Contas, há que se considerar se subsiste a situação fática e jurídica que motivou a decisão judicial que determinou o pagamento destacado de horas extras. Isso porque todas as carreiras de servidores públicos já foram reestruturadas por lei posteriormente à edição da Lei 8.112/1990, o que implica novas tabelas remuneratórias, com a consequente necessidade de absorção dos valores pagos a título de horas extras.
      Assim, não há que se invocar a coisa julgada, pois, ¿a coisa julgada é limitada pela situação jurídica sob cuja órbita se configurou¿ (voto condutor do Acórdão 6739/2010-TCU-Primeira Câmara, de relatoria do Ministro Walton Alencar Rodrigues) . 
      Vale, aqui, transcrever trecho do voto condutor do Acórdão 1857/2003-TCU-Plenário, de relatoria do Ministro Adylson Motta:
 (...) 
Não é demais lembrar que os efeitos da decisão judicial referente a relação jurídica continuativa só perduram enquanto subsistir a situação de fato ou de direito que lhe deu causa, conforme se depreende do disposto no art. 471, inciso I, do Código de Processo Civil. No tema em estudo, o que se pleiteia, em regra, é o pagamento de antecipação salarial aos autores. Ocorre que o reajuste posterior dos vencimentos incorpora o percentual concedido por força da decisão judicial, modificando a situação de fato que deu origem à lide, pois, em tese, elimina o então apontado déficit salarial. Por outro lado, o art. 468 do CPC dispõe que a força de lei inter partes, que caracteriza a sentença, restringe-se aos limites da lide e das questões decididas. anter o pagamento das parcelas antecipadas após o reajuste da data-base, sem que isso tenha sido expressamente pedido e determinado, é extrapolar os limites da lide.
Em suma, não representa afronta à coisa julgada a decisão posterior deste Tribunal que afaste pagamentos oriundos de sentenças judiciais cujo suporte fático de aplicação já se tenha exaurido e que não tenham determinado explicitamente a incorporação definitiva da parcela concedida.
      Na mesma linha, os acórdãos proferidos pelo Supremo Tribunal Federal nos autos do Recurso Extraordinário 241.884/ES, de relatoria do Ministro Sepúlveda Pertence, no AI 861.226 AgR/RS, de relatoria do Ministro Luiz Fux, e no MS 35.303 AgR/DF, de relatoria do Ministro Dias Toffoli , em que as ementas se reproduzem a seguir:
 (RE 241.884/ES) 
Professores do Estado do Espírito Santo: aplicação de lei local que determinara a incorporação ao vencimento-base da gratificação de regência de classe: inexistência de violação às garantias constitucionais do direito adquirido e da irredutibilidade de vencimentos (CF, art. 37, XV) . É firme a jurisprudência do STF no sentido de que a garantia do direito adquirido não impede a modificação para o futuro do regime de vencimentos do servidor público. Assim, e desde que não implique diminuição no quantum percebido pelo servidor, é perfeitamente possível a modificação no critério de cálculo de sua remuneração. 
 (AI 861.226 AgR/RS) 
AGRAVO REGIMENTAL NO AGRAVO DE INSTRUMENTO. ADMINISTRATIVO. SERVIDOR PÚBLICO. VANTAGEM OBTIDA POR SENTENÇA TRABALHISTA. PASSAGEM PARA O REGIME JURÍDICO ÚNICO. EFEITOS DA SENTENÇA TRABALHISTA LIMITADOS AO ADVENTO DO REGIME JURÍDICO ÚNICO. PRECEDENTES. 1. O servidor público celetista transposto para regime estatutário não possui direito adquirido às diferenças remuneratórias decorrentes de sentença trabalhista, tendo em vista a mudança de regime. Precedentes: AI 859.743-AgR, Rel. Min. Rosa Weber, Primeira Turma, DJe de 26/2/2014; RE 447.592-AgR, Rel. Min. Teori Zavascki, Segunda Turma, DJe de 3/9/2013; RE 576.397-AgR, Rel. Min. Cármen Lúcia, Segunda Turma, DJe de 21/11/2012; AI 572.366-AgR, Rel. Min. Dias Toffoli, Primeira Turma, DJe de 25/4/2012; e RE 562.757-ED, Rel. Min. Gilmar Mendes, Segunda Turma, DJe de 21/8/2012. 2. In casu, o acórdão extraordinariamente recorrido assentou: ¿ADMINISTRATIVO. SERVIDOR CIVIL. VENCIMENTOS. IPC DE MARÇO/90. 84,32%. COISA JULGADA TRABALHISTA. EFICÁCIA ATÉ 11/12/90. 1. Não é cabível a correção da remuneração dos servidores públicos com base no IPC de março de 1990, correspondente a 84,32%. Entendimento do STJ. 2. A decisão proferida em sede de jurisdição trabalhista, com limitação dos seus efeitos até 11/12/1990, não autoriza a pretensão de pagamento da parcela após a vigência do Regime Jurídico Único. Precedente da Turma. 3. A exclusão de parcela salarial deferida em reclamação trabalhista no período celetista, após a passagem para o regime estatutário, não configura violação à coisa julgada, ao ato jurídico perfeito, ao direito adquirido e à irredutibilidade de vencimentos. Entendimento do Plenário do Supremo Tribunal Federal (MS nº 24.381/DF) .¿ 3. Agravo regimental DESPROVIDO.
MS 35.303 AgR/DF
Agravo regimental em mandado de segurança. Conclusão pela ilegalidade do ato de concessão de aposentadoria. Possibilidade. Não há direito adquirido a regime jurídico. Ausência de violação da coisa julgada e da segurança jurídica. Agravo regimental não provido. 1. Consoante Jurisprudência do Supremo Tribunal Federal, não há direito adquirido a regime jurídico referente à composição dos vencimentos de servidor público, podendo, destarte, a Corte de Contas da União concluir pela ilegalidade do ato de concessão de aposentadoria se a conclusão obtida, embora respeitando decisão judicial transitada em julgado, se fundamenta na alteração do substrato fático-jurídico em que proferido o decisum (tais como alteração do regime jurídico do vínculo ou reestruturação da carreira) . 2. Agravo regimental não provido.
      Também nesse sentido se pronunciou o Superior Tribunal de Justiça no Mandado de Segurança 11.145/DF, de relatoria do Ministro João Otávio Noronha:
1. Não há ofensa à coisa julgada material quando ela é formulada com base em uma determinada situação jurídica que perde vigência ante o advento de nova lei que passa a regulamentar as situações jurídicas já formadas, modificando o status quo anterior. 2. Segurança denegada.
      A supressão do pagamento destacado da parcela não caracteriza, portanto, desrespeito à coisa julgada, mas, sim, mera equalização da remuneração em face de panorama jurídico posterior. 
INCORPORAÇÃO DE QUINTOS/DÉCIMOS
 
      A possibilidade de incorporação da vantagem denominada 'quintos' foi instituída com a Lei 6.732/1979.
      Segundo o art. 2º dessa lei, o servidor no exercício de cargo em comissão ou função de confiança poderia incorporar, a partir do sexto ano, 1/5 (um quinto) das vantagens correspondentes, a cada ano completo de exercício, até o limite de 5/5 (cinco quintos) ; isto é, até completar o décimo ano.
      Objetivava-se evitar o decesso remuneratório do servidor ocupante de cargo ou função de confiança que viesse a ser dispensado em momento futuro e que não fosse passar imediatamente à inatividade.
      Uma vez que, até dezembro de 1979, os servidores em atividade que tivessem preenchido os requisitos temporais do artigo 180 da Lei 1.711/1952 só poderiam contar com tal benefício quando se aposentassem.
      Assim, se deixavam um cargo de confiança, após longos anos de exercício, e permaneciam em atividade, regressavam à situação de origem, com a remuneração do cargo efetivo e nada mais.
      Com o advento da Lei 8.112/1990, por meio do seu artigo 62, § 2º, introduziu novo disciplinamento ao assunto.
      A incorporação passou a se dar na proporção de 1/5 (um quinto) a cada ano de exercício da função, até o limite de cinco anos, sem a exigência do período de carência de cinco anos.
      Os critérios para incorporação dessa vantagem foram definidos mais claramente com a publicação da Lei 8.911/1994, que assim dispôs:
'Art. 3. Para efeito do disposto no § 2º do art. 62 da Lei nº 8.112, de 11 de dezembro de 1990, o servidor investido em função de direção, chefia e assessoramento, ou cargo em comissão, previsto nesta Lei, incorporará à sua remuneração a importância equivalente à fração de um quinto da gratificação do cargo ou função para o qual foi designado ou nomeado, a cada doze meses de efetivo exercício, até o limite de cinco quintos.
§ 1º Entende-se como gratificação a ser incorporada à remuneração do servidor a parcela referente à representação e a gratificação de atividade pelo desempenho de função, quando se tratar de cargo em comissão ou função de direção, chefia e assessoramento dos Grupos: Direção e Assessoramento Superiores - DAS e Cargo de Direção - CD.
§ 2º Quando se tratar de gratificação correspondente às funções de direção, chefia e assessoramento do Grupo - FG e GR, a parcela a ser incorporada incidirá sobre o total desta remuneração.
§ 3º Quando mais de um cargo em comissão ou função de direção, chefia e assessoramento houver sido exercidos no período de doze meses, a parcela a ser incorporada terá como base de cálculo a exercida por maior tempo.
§ 4º Ocorrendo o exercício de cargo em comissão ou de função de direção, chefia ou assessoramento de nível mais elevado, por período de doze meses, após a incorporação dos cinco quintos, poderá haver a atualização progressiva das parcelas já incorporadas, observado o disposto no parágrafo anterior'. 
      Entretanto, essa vantagem foi extinta e restabelecida por diversas vezes, como demonstra o breve histórico abaixo apresentado.
      A Medida Provisória - MP 831/1995 extinguiu a vantagem dos quintos, tendo sido reeditada exaustivamente até a MP 1.160/1995, que a restabeleceu, porém sob a forma de décimos.
      Em 10/11/1997, foi editada a MP 1.595-14, que ¿ convertida na Lei 9.527/1997 ¿ extinguiu novamente a incorporação e a transformou em Vantagem Pessoal Nominalmente Identificada (VPNI) .
      Em 8/4/1998, a MP 1.160/1995 foi convertida na Lei 9.624/1998. Essa lei não revogou a Lei 9.527/1997, apenas limitou temporalmente a incorporação da referida vantagem entre 19/1/1995 até a data da sua publicação, do tempo residual de exercício de funções comissionadas não empregado até 10/11/1997.
      No entanto, essa vantagem sempre esteve cercada de controvérsia. Ainda, em 4/9/2001, foi editada a MP 2.225-45/2001, que acresceu à Lei 8.112/1990 o artigo 62-A, transformando os quintos/décimos em VPNI, com a seguinte redação:
'Art. 62-A. Fica transformada em Vantagem Pessoal Nominalmente Identificada - VPNI a incorporação da retribuição pelo exercício de função de direção, chefia ou assessoramento, cargo de provimento em comissão ou de Natureza Especial a que se referem os arts. 3º e 10 da Lei no 8.911, de 11 de julho de 1994, e o art. 3º da Lei no 9.624, de 2 de abril de 1998. Parágrafo único.  A VPNI de que trata o caput deste artigo somente estará sujeita às revisões gerais de remuneração dos servidores públicos federais'.
      Com o advento desta Medida Provisória, surgiram entendimentos divergentes. Por um lado, achava-se que seria devida a incorporação de parcelas da vantagem até 8/4/1998 (data de publicação da Lei 9.624/1998) . Por outro, entendia-se que a MP 2.225-45/2001 havia estendido o direito à incorporação da vantagem até a data de sua publicação.
      No âmbito deste Tribunal, foi editado o Acórdão 2248/2005-TCU-Plenário (Ministro-Relator Lincoln Magalhães da Rocha) que fixou os seguintes critérios para incorporação de quintos e décimos:
'9.2. alterar a redação do subitem 9.2 do Acórdão 931/2003-TCU-Plenário para: ¿firmar entendimento de que é devida a incorporação de parcelas de quintos, com fundamento no artigo 3º da MP 2.225-45/2001, observando-se os critérios contidos na redação original dos artigos 3º e 10 da Lei 8.911/94, no período compreendido entre 09/04/98 e 04/09/2001, data da edição da referida medida provisória, sendo a partir de então todas as parcelas incorporadas, inclusive a prevista no artigo 3º da Lei 9.624/98, transformadas em Vantagem Pessoal Nominalmente Identificada - VPNI, admitindo-se, ainda, o cômputo do tempo residual porventura existente em 10/11/1997, desde que não empregado em qualquer incorporação, para concessão da primeira ou de mais uma parcela de quintos na data específica em que for completado o interstício de doze meses, ficando, também, essa derradeira incorporação transformada em VPNI, nos termos do subitem 8.1.2 da Decisão 925/1999 - Plenário.
      Contrariando jurisprudência deste Tribunal, em 18/3/2015, o Supremo Tribunal Federal (STF) , ao apreciar o Recurso Extraordinário (RE) 638.115/Ceará (Ministro-Relator Gilmar Mendes) , que teve repercussão geral, fixou a seguinte tese: ¿Ofende o princípio da legalidade a decisão que concede a incorporação de quintos pelo exercício de função comissionada no período de 8/4/1998 a 4/9/2001, ante a carência de fundamento legal¿.
      Todavia, ao tomar essa decisão, o STF modulou os seus efeitos para dispensar a devolução dos valores recebidos indevidamente de boa-fé até a data do julgamento, cessada a ultra-atividade de incorporações em qualquer hipótese.
      Em razão dessa decisão do STF, o supramencionado Acórdão 2248/2005-TCU-Plenário teve sua inconstitucionalidade reconhecida pelo Supremo Tribunal Federal nos autos do Mandado de Segurança 25.763/DF.
      Assim, depois da decisão do Supremo Tribunal Federal no âmbito do RE 638.115/CE, este Tribunal adequou sua jurisprudência e adotou a tese defendida na Decisão 925/1999-Plenário (Ministro-Relator Walton Alencar) e Acórdão 731/2003-TCU-Plenário e 732/2003-Plenário (ambos de Relatoria do Ministro Guilherme Palmeira) , de que a incorporação ou atualização da vantagem de quintos, transformada em Vantagem Pessoal Nominalmente Identificada - VPNI pelo art. 62-A da Lei 8.112/1990, somente era devida até o dia 8/4/1998, conforme previsto no art. 3º da Lei 9.624/1998.
      Ademais, nos termos do Acórdão 5455/2018-TCU-Segunda Câmara (Ministro-Relator José Mucio Monteiro) , eventual tempo residual existente em 10/11/1997, não empregado para a concessão de quintos, pode ser utilizado para incorporação de apenas um décimo, nos termos do art. 5º da Lei 9.624/1998, com termo final, a qualquer tempo, na data em que o servidor completar o interstício de doze meses, de acordo com a sistemática definida na redação original do art. 3º da Lei 8.911/1994, com posterior transformação em VPNI.
      Em julgamento, no supramencionado RE 638.115/CE, cujo resultado final foi proclamado em 18/12/2019, o STF deu provimento a Embargos de Declaração, onde foi proferida a seguinte decisão:
'Inicialmente, o Tribunal, por maioria, resolvendo questão de ordem suscitada pelo Ministro Dias Toffoli (Presidente) , deliberou que, para a modulação dos efeitos de decisão em julgamento de recursos extraordinários repetitivos, com repercussão geral, nos quais não tenha havido declaração de inconstitucionalidade de ato normativo, é suficiente o quórum de maioria absoluta dos membros do Supremo Tribunal Federal, vencido o Ministro Marco Aurélio, que diverge quanto à formulação da questão de ordem e quanto ao seu mérito. Votaram na questão de ordem os Ministros Luiz Fux e Roberto Barroso. Na sequência, o Ministro Dias Toffoli (Presidente) proclamou o resultado do julgamento deste recurso, ocorrido na sessão virtual de 11.10.2019 a 17.10.2019: 'O Tribunal, por maioria, acolheu parcialmente os embargos de declaração, com efeitos infringentes, para reconhecer indevida a cessação imediata do pagamento dos quintos quando fundado em decisão judicial transitada em julgado, vencida a Ministra Rosa Weber, que rejeitava os embargos. No ponto relativo ao recebimento dos quintos em virtude de decisões administrativas, o Tribunal, em razão de voto médio, rejeitou os embargos e, reconhecendo a ilegitimidade do pagamento dos quintos, modulou os efeitos da decisão de modo que aqueles que continuam recebendo até a presente data em razão de decisão administrativa tenham o pagamento mantido até sua absorção integral por quaisquer reajustes futuros concedidos aos servidores. Os Ministros Ricardo Lewandowski e Celso de Mello proviam os embargos de declaração e modulavam os efeitos da decisão em maior extensão. Ficaram vencidos, nesse ponto, os Ministros Marco Aurélio e Rosa Weber. Por fim, o Tribunal, por maioria, também modulou os efeitos da decisão de mérito do recurso, de modo a garantir que aqueles que continuam recebendo os quintos até a presente data por força de decisão judicial sem trânsito em julgado tenham o pagamento mantido até sua absorção integral por quaisquer reajustes futuros concedidos aos servidores, vencidos os Ministros Marco Aurélio e Rosa Weber. Tudo nos termos do voto do Relator. Afirmaram suspeição os Ministros Luiz Fux e Roberto Barroso¿. Ausente, justificadamente, nesta assentada, o Ministro Celso de Mello. Plenário, 18.12.2019'.
      Em razão disso, mesmo afrontando a tese da repercussão geral, o STF permitiu a continuidade do pagamento dos quintos incorporados no período de 8/4/1998 a 4/9/2001. Todavia, no que diz respeito às parcelas amparadas com base em decisão judicial não transitada em julgado ou decisão administrativa, deverá ser promovida sua absorção por quaisquer reajustes futuros."
3. O Ministério Público concordou com a então Sefip, nestes termos (peça 7) :
"Trata-se da apreciação, para fins de registro, de ato de concessão de aposentadoria emitido pela Universidade Federal de Minas Gerais.
A Unidade Técnica (Sefip) propõe a ilegalidade do referido ato, em razão da inclusão de parcelas referente a decisão judicial que concedeu o pagamento de horas extras, a qual não foi absorvida pelos aumentos concedidos à carreira após o provimento jurisdicional; bem como a inclusão da parcela GAE sobre a VPNI do art. 5º do Decreto nº 95.689/1988.
De fato, acerca do pagamento de horas-extras decorrentes do regime celetista a servidores vinculados ao regime estatutário, a jurisprudência deste Tribunal é pacífica no sentido de considerá-lo irregular. 
Nesse sentido transcreve-se o excerto do voto proferido pelo Ministro Augusto Nardes, ao relatar o Acórdão 216/2012-TCU-Segunda Câmara, que esclarece muito bem a matéria, nos seguintes termos:
8. Esta Corte tem entendido que, após o advento da Lei nº 8.112/1990, instituidora do Regime Jurídico Único, não se admite a transposição dos benefícios e vantagens de natureza trabalhista para o novo regime, no qual os interessados ingressaram por força do art. 243 daquele diploma, conforme o Enunciado 241 da Súmula de Jurisprudência desta Corte:
'As vantagens e gratificações incompatíveis com o Regime Jurídico Único, instituído pela Lei nº 8.112, de 11/12/1990, não se incorporam aos proventos nem à remuneração de servidor cujo emprego, regido até então pela legislação trabalhista, foi transformado em cargo público por força do art. 243 do citado diploma legal'.
9. Assim, há de se ressalvar exclusivamente a possibilidade de violação ao princípio da irredutibilidade da remuneração à época da passagem de um para outro regime, orientação que esta Corte também tem prestigiado, de que é exemplo o Acórdão 571/2004-TCU-Segunda Câmara, de cujo voto trago elucidativa passagem:
' (...) o Tribunal tem admitido o pagamento de vantagens decorrentes de decisão judicial, a título de vantagem pessoal nominalmente identificada, após a transposição para o novo regime jurídico, apenas com vistas a evitar a eventual redução de vencimentos, vedada pelo art. 37, XV, da Constituição Federal (Decisão 373/2002-Segunda Câmara, Decisão 441/2002-Segunda Câmara, Acórdão 334/2004-TCU-Primeira Câmara, entre outros) .'
10. Para abrigar essa exceção, o procedimento é tratar a parcela incorporada como vantagem pessoal de caráter variável, sujeita à redução de valor sempre que houver revisão dos vencimentos ou reestruturação da carreira que acarrete a melhoria real da remuneração do beneficiado, até completa encampação de toda a vantagem inicial, o que não ocorreu, conforme dados obtidos no Siape.
Ademais, é firme a jurisprudência de que as decisões judiciais de juízes ou tribunais não podem obrigar esta Corte de Contas a registrar ato de aposentadoria, a exemplo dos acórdãos 1.857/2003, 961/2006, 962/2006 e 963/2006 do Plenário, salvo quando o Tribunal for parte e a determinação for expedida pelo STF, conforme entendeu aquele Pretório Excelso no MS 23.665-DF, o que não se enquadra no caso ora analisado.
No que se refere à GAE sobre a VPNI do art. 5º do Decreto nº 95.689/1988, vale lembrar que a referida parcela teve por objetivo apenas evitar o decesso remuneratório em razão do reenquadramento de docentes e técnicos administrativos no Plano Único de Classificação e Retribuição de Cargos e Empregos, estatuído pelo art. 3º da Lei 7.596/1987, senão vejamos:
Art. 5° Cessa, a partir de 1° de janeiro de 1988, o pagamento de qualquer remuneração ou vantagem que vinham sendo percebidas em conformidade com o Plano Único de Classificação e Retribuição de Cargos e Empregos, instituído na conformidade da Lei n° 5.645, de 10 de dezembro de 1970, alcançado pelo disposto no art. 3° e seguintes da Lei n° 7.596, de 10 de abril de 1987. 
1° Publicado o ato de reclassificação dos servidores a que se refere este artigo, as respectivas instituições de ensino procederão ao encontro de contas entre a remuneração efetivamente paga e a que passaram a fazer jus, no período compreendido entre 1° de abril de 1987 e a data de publicação do mesmo ato. 
2° Na hipótese de a remuneração referente à categoria funcional e nível, considerada para efeito de enquadramento, ser superior à resultante da reclassificação do servidor no Plano Único de Classificação e Retribuição de Cargos e Empregos, ser-lhe-á assegurada diferença individual, como vantagem pessoal nominalmente identificável.
Dessa forma, tendo em vista que, após o provimento judicial original, as remunerações foram reajustadas em montantes amplamente superiores ao valor da parcela relativa ao art. 5º do Decreto 95.689/1988, não há que se falar em ocorrência de redução salarial que justifique a manutenção da referida vantagem pessoal nos proventos.
Ante o exposto, este membro do Ministério Público de Contas, em consonância com o proposto pela Unidade Técnica, entende que o ato em análise deve ser considerado ilegal e ter o seu registro negado."
É o Relatório.

não há

Procurador Sérgio Ricardo Costa Caribé

APOSENTADORIA. PARCELAS AMPARADAS POR DECISÃO JUDICIAL E QUE JÁ DEVERIAM TER SIDO ABSORVIDAS PELOS REAJUSTES E REESTRUTURAÇÕES DE CARREIRA SUBSEQUENTES, SENDO DUAS REFERENTES À VANTAGEM DE HORA EXTRA E OUTRA À INCIDÊNCIA DA GAE SOBRE A VPNI DO ART. 5º DO DECRETO 95.689/1988. NOVA DECISÃO JUDICIAL AINDA NÃO DEFINITIVA, PROFERIDA APÓS A MIGRAÇÃO DO INATIVO PARA O REGIME ESTATUTÁRIO, QUE DETERMINA A MANUTENÇÃO DA PARCELA DE HORAS EXTRAS. ILEGALIDADE. NEGATIVA DE REGISTRO. DETERMINAÇÕES CORRETIVAS. DETERMINAÇÃO PARA QUE O ÓRGÃO ACOMPANHE O DESFECHO DO PROCESSO JUDICIAL E EXCLUA A RUBRICA, CASO A DELIBERAÇÃO SEJA DESFAVORÁVEL AO INATIVO.

APOSENTADORIA (APOS)

Sefip, atual AudPessoal

Aprecia-se ato de aposentadoria em favor de Hamilton Costa Nogueira no cargo de contador na Universidade Federal de Minas Gerais (peça 3) .
2. Conforme consta no relatório, a então Sefip (peças 5-6) , atual AudPessoal, e o Ministério Público (peça 7) manifestaram-se pela ilegalidade e negativa de registro, tendo sido verificadas as seguintes ocorrências:
a)  parcelas de R$ 114,77 e R$ 141,79, referentes à vantagem de hora extra, mantidas sem considerar, para fim de absorção, os reajustes remuneratórios subsequentes;
b)  rubrica de R$ 189,44 resultante da inclusão, na base de cálculo dos proventos, de parcela decorrente de provimento judicial relativa à incidência da GAE sobre a VPNI do art. 5º do Decreto 95.689/1988, contrariando o entendimento desta Corte de Contas, a exemplo do Acórdão 296/2014-TCU-Primeira Câmara, relator Ministro Valmir Campelo.
3. De fato, a jurisprudência relativa a horas extras é pacífica nesta Corte, que entende que esses valores já deveriam ter sido absorvidos por reajustes ou reestruturações de carreira subsequentes. Em breve síntese, esclareço que se trata de benefício não previsto no regime estatutário, sendo permitido de forma transitória aos que foram transpostos do regime da CLT, apenas para evitar a redução da remuneração, vedada pela Constituição Federal, art. 37, XV.
4. A título de exemplo de julgados nesse sentido, cito os Acórdão 1614/2019-TCU-Plenário, relatora Ministra Ana Arraes, 7.139/2015-TCU-1ª Câmara, relator Ministro Benjamin Zymler, 2.699/2022-TCU-1ª Câmara, relator Ministro Benjamin Zymler, 2.845/2022-TCU-1ª Câmara, relator Ministro Jorge Oliveira) , 2.636/2022-TCU-2ª Câmara, relator Ministro Aroldo Cedraz, 2.434/2022-TCU-2ª Câmara, da minha relatoria, e 2.440/2022-TCU-2ª Câmara, relator Ministro Substituto André Luís de Carvalho.
5. Da mesma forma, é sólida a jurisprudência do TCU com relação Vantagem Pessoal Nominalmente Identificada (VPNI) prevista no art. 5º, § 2º, do Decreto 95.689/1988, que foi igualmente criada somente para evitar a redução remuneratória, nos casos em que o vencimento então recebido pelo servidor fosse superior ao calculado a partir das regras que estavam sendo estabelecidas. Portanto, a parcela seria provisória, devendo ser absorvida pelos aumentos posteriores.
6. Não obstante, percebo que, em relação ao pagamento de horas-extras, há um segundo processo judicial movido pelo interessado. 
7. Esclareço que, no primeiro feito, havia sido proferida sentença, em 1987, na 10º Vara Federal de Minas Gerais, relativa a Reclamação Trabalhista (peça 3, p. 9-17) , já transitada em julgado, em que o Juízo decidiu que deveriam ser incorporadas aos salários dos reclamantes as horas extras prestadas. Quanto a essa deliberação, prolatada quando o inativo ainda pertencia ao regime celetista, como já afirmei, o entendimento do TCU é sólido no sentido de que o suporte fático da sentença não mais persiste após a migração para o regime estatutário.
8. Ocorre que há outra decisão (peça 3, p. 27-28) proferida na 16ª Vara Federal de Minas Gerais, no âmbito do Processo 0021566-32.2013.4.01.3800, em que o Juízo determinou à União e à UFMG que se abstivessem de suprimir ou alterar a forma de cálculo da rubrica "hora extra - incorporação judicial" nos contracheques do interessado. O feito ainda pendente de julgamento, pelo Tribunal Regional Federal da 1ª Região, de agravo interposto pela União.
9. Dessa forma, como já foi expedida após a mudança para o regime estatutário, a deliberação do Judiciário tem repercussão na apreciação da legalidade do ato por este Tribunal de Contas, que, no momento, não pode expedir determinações corretivas sobre as rubricas em questão. Assim, considero adequado determinar à jurisdicionada que acompanhe a ação judicial e, caso sobrevenha decisão desfavorável à pretensão da parte autora, interrompa o pagamento da parcela impugnada. Essa medida tem sido amplamente adotada pelo TCU em casos em que há pendência de deliberação judicial definitiva.
10. Diante do exposto, o ato em exame deve ser considerado ilegal, sendo-lhe negado o registro, além de serem expedidas as determinações pertinentes.
Assim, voto por que seja aprovado o acórdão que ora submeto a este Colegiado.
Brasília, Sala das Sessões, em 16 de maio de 2023.
ANTONIO ANASTASIA
Relator